【裁判字號】    99,沙簡上,651
【裁判日期】    990927
【裁判案由】    詐欺
【裁判全文】
臺灣臺中地方法院刑事判決  99年度沙簡上字第651號
上  訴  人  臺灣臺中地方法院檢察署檢察官
被      告  丙○○
上列上訴人因詐欺案件，不服本院中華民國99年6月21日99年度
沙簡字第284號第一審刑事簡易判決（聲請簡易判決處刑案號：9
9年度偵字第6701號）及移送併辦（99年度偵字第9570、9698號
），提起上訴及移送併辦（99年度偵字第15208號），本院管轄
之第二審合議庭判決如下：
    主  文
原判決撤銷。
丙○○幫助意圖為自己不法之所有，以詐術使人將本人之物交付
，處拘役肆拾日，如易科罰金，以新臺幣壹仟元折算壹日。緩刑
貳年。
    犯罪事實
一、丙○○明知個人在金融機構帳戶之存摺及金融卡係供自己使
    用之重要理財工具，關係個人財產、信用之表徵，且可預見
    存摺、金融卡及密碼等帳戶資料如交予他人使用，而未加以
    闡明正常用途，極易被利用為與財產有關之犯罪工具，竟仍
    不顧他人可能遭受財產上損害之危險，而基於縱若其金融機
    構之帳戶被利用作為詐欺取財之用，亦不違背其本意之幫助
    犯意，於民國99年1月6日晚上9時許，在臺中縣大里市○○
    路與大明路口「阿拉丁KTV」停車場，將其在中華郵政股份
    有限公司清水郵局（下稱清水郵局）所開設帳號0000000000
    0000號帳戶之存摺影本及金融卡，交付予姓名年籍不詳自稱
    「黃經理」之成年男子，且告知該不詳之成年男子金融卡密
    碼以便其使用，而容許該不詳之成年男子所屬詐欺集團成員
    藉其帳戶以遂行詐欺取財犯罪。嗣該詐欺集團成員，即共同
    意圖為渠等不法之所有，基於詐欺取財犯意，為下列詐欺取
    財犯行：
  (1)由集團成員之一在雅虎奇摩露天拍賣網站刊登虛偽之拍賣數
    位相機訊息，致甲○○陷於錯誤，於99年1月7日上網與該商
    品賣家達成購買協定，並於同日上午11時22分許，在臺中市
    ○區○○路42號南和路郵局，依指示以現金匯款，轉帳新臺
    幣（下同）12000元入上揭帳戶。
  (2)由集團成員之一在雅虎奇摩露天拍賣網站刊登虛偽之拍賣數
    位相機訊息，致己○○陷於錯誤，於99年1月7日上午11時49
    分許，上網與該商品賣家達成購買協定，並於同日11時49分
    許，在臺北縣淡水鎮○○○路○段61號郵局，依指示以自動
    櫃員機匯款，轉帳5500元入上揭帳戶。
  (3)由集團成員之一在雅虎奇摩露天拍賣網站刊登虛偽之拍賣行
    動電話訊息，致丁○○陷於錯誤，於99年1月7日上網與該商
    品賣家達成購買協定，並於同日下午2時14分許，在臺南縣
    永康市○○○路160號六甲頂郵局，依指示以現金匯款，轉
    帳11000元入上揭帳戶。
  (4)由集團成員之一在雅虎奇摩露天拍賣網站刊登虛偽之拍賣演
    唱會門票訊息，致乙○○陷於錯誤，於99年1月7日上網與該
    商品賣家達成購買協定，並於同日中午12時51分許，在臺北
    市某處，依指示以自動櫃員機匯款，轉帳8000元入上揭帳戶
    。
  (5)由詐騙集團成員之一，於99年1月7日中午12時許以電話聯繫
    戊○○，佯稱得以低價販售電視云云，致戊○○因而陷於錯
    誤，遂於同日12時43分許，前往高雄市旗津區之中洲郵局，
    操作自動櫃員機匯款新臺幣1萬2,000元至丙○○之上開帳戶
    內。
    未幾，即由詐欺集團成員持丙○○所提供之金融卡與密碼資
    料，將甲○○、己○○、丁○○、乙○○、戊○○遭詐騙所
    匯入之上述款項提領一空。嗣甲○○、己○○、丁○○、乙○○、戊○○遲遲未獲商品寄達，發覺有異乃知受騙而報警
    循線查獲。
二、案經臺北縣政府警察局淡水分局報告臺灣臺中地方法院檢察
    署檢察官偵查起訴，及高雄市政府鼓山分局報請該署檢察官
    及臺南縣警察局永康分局報請臺灣臺南地方法院檢察署、臺
    北市政府警察局南港分局報請臺灣士林地方法院檢察署呈請
    臺灣高等法院檢察署核轉該署檢察官移送併辦。
    理    由
一、被告以外之人於偵查中向檢察官所為之陳述，除顯有不可信
    之情況外，得為證據，刑事訴訟法第159條之1第2項定有明
    文。且按現行刑事訴訟法為保障被告之反對詰問權，排除具
    有虛偽危險性之傳聞證據，以求實體真實之發見，於該法第
    159條第1項明定被告以外之人於審判外之言詞或書面陳述，
    除法律有規定者外，不得作為證據。而刑事訴訟法第159 條
    之1至159條之4有傳聞法則之例外規定，且被告以外之人於
    審判外之陳述，雖不符前4條之規定，而經當事人於審判程
    序同意作為證據，法院審酌該言詞陳述或書面陳述作成時之
    情況，認為適當者，亦得為證據；當事人、代理人或辯護人
    於法院調查證據時，知有第159條第1項不得為證據之情形，
    而未於言詞辯論終結前聲明異議者，視為有前項之同意，刑
    事訴訟法第159條之5定有明文。本件檢察官、被告及辯護人
    並未就以下被告以外之人於審判外之陳述（含書面陳述）有
    所爭執，且迄於言詞辯論終結前，均未主張有刑事訴訟法第
    159條第1項不得為證據之情形，是應認已同意作為證據，且
    經本院審酌後，認無不適當之情形，應認均有證據能力，合
    先敘明。
二、前揭犯罪事實，業據上訴人即被告（下稱被告）丙○○於偵
    查及本院審理中坦承不諱，核與證人即被害人甲○○、己○○、丁○○、乙○○、戊○○分別於警詢及偵查中之供述情
    節相符，並有被告前開中華郵政清水郵局帳戶立帳申請書及
    印鑑卡影本各1份、客戶歷史交易清單1份、告訴人己○○、
    戊○○及乙○○提供之自動櫃員機交易明細影本各1紙、被
    害人甲○○及丁○○提供匯款單影本各1紙、被害人丁○○
    提供拍賣網頁及電子郵件之列印資料及與詐騙集團MSN即時
    通訊訊息內容各1份、被害人乙○○提供與詐騙集團MSN即時
    通訊訊息內容各1份等在卷可佐，足認被告之自白與事實相
    符，堪予採信。是本件事證明確，應依法論科。
三、被告提供其申辦之金融卡及密碼供不詳之人使用，被告對前
    開帳戶可能會被利用作犯罪工具，有所預見，對犯罪構成事
    實，預見其發生而其發生並不違背其本意，依刑法第13條第
    2項之規定，亦應以故意論。該收取被告上開金融卡之成年
    男子與其他詐欺集團成年成員共同基於意圖為自己不法之所
    有，以上開方式為詐術，使被害人等陷於錯誤，而依其等指
    示匯款，是其等所為，係犯刑法第339條第1項之詐欺取財罪
    。被告將其上開金融卡交付予該成年男子供詐騙財物使用，
    顯係基於幫助詐欺取財之犯意，且其所為係詐欺取財罪構成
    要件以外之行為，核其所為，係犯刑法第30條第1項前段、
    第339條第1項之幫助詐欺取財罪，依刑法第30條第2項規定
    ，依正犯之刑減輕之。又被告以1交付之幫助行為，侵害被
    害人甲○○、己○○、丁○○、乙○○、戊○○之財產法益
    ，為想像競合犯，應依刑法第55條前段規定，論以一幫助詐
    欺取財罪。檢察官移送併辦部分之犯罪事實（即被害人甲○○、丁○○、乙○○、戊○○部分），與原聲請簡易判決處
    刑之犯罪事實，有想像競合犯之裁判上一罪關係，本院自應
    併予審理。
四、原審以被告罪證明確，予以論罪科刑，固非無見，惟原審判
    決就檢察官移送併辦被害人戊○○部分之事實，未及審酌，
    容有未合，自應由本院予以撤銷改判。爰審酌被告提供帳戶
    供他人非法使用，助長社會詐欺犯行及增加查緝犯罪之困難
    ，並造成被害人財產上之損害，其行為殊屬不當，惟念及其
    本身並未實際參與詐欺集團之運作，責難性較小，犯後亦坦
    承犯行，頗知悔悟，犯後態度良好等一切情狀，量處如主文
    所示之刑，並諭知易科罰金之折算標準。末查，被告前未曾
    因故意犯罪而受有期徒刑以上刑之宣告，有前揭紀錄表可參
    ，其因一時短於思慮，致罹本案罪責，惟已與被害人甲○○
    、丁○○、乙○○、戊○○達成和解，取達渠等之諒解，有
    調解筆錄3紙及本院準備程序筆錄可稽，其經此偵審教訓，
    當知所警惕，信無再犯之虞，是本院認為前開對其宣告之刑
    ，以暫不執行為適當，爰依刑法第74條第1項第1款規定，宣
    告緩刑2年，以啟自新。
五、據上論斷，應依刑事訴訟法第455條之1第1項、第3項、第36
    9條第1項前段、第364條、第299條第1項前段，刑法第30條
    、第339條第1項、第55條、第41條第1項前段，第74條第1項
    第1款，刑法施行法第1條之1，判決如主文。
中    華    民    國    99    年    9    月    27    日
                        臺灣臺中地方法院刑事第十三庭
                            審判長法  官  吳幸芬
                                  法  官  黃建都
                                  法  官  戴嘉慧
以上正本證明與原本無異。
不得上訴。
                                  書記官  黃珮華
中    華    民    國    99    年    9    月    27    日

司法院資訊處製作；財團法人民間司法改革基金會備份。
